【裁判字號】    99,台抗,867
【裁判日期】    991111
【裁判案由】    強制執行聲明異議
【裁判全文】
最高法院民事裁定              九十九年度台抗字第八六七號
再 抗告 人  鄭祺憲
代  理  人  蕭萬龍律師
上列再抗告人因債權人國泰世華商業銀行股份有限公司等與債務
人邱朝等間強制執行事件，聲明異議，對於中華民國九十九年
七月二十九日台灣高等法院裁定（九十九年度抗字第四九一號）
，提起再抗告，本院裁定如下：
    主  文
再抗告駁回。
再抗告程序費用由再抗告人負擔。
    理  由
本件執行債權人國泰世華商業銀行股份有限公司（下稱國泰世華
銀行）等聲請台灣桃園地方法院（下稱桃園地院）拍賣債務人邱
朝等之不動產，其中坐落桃園縣楊梅鎮○○段一二九號土地於
民國九十八年六月十七日拍定，桃園地院於同年十月八日通知土
地共有人即再抗告人得於文到十日內優先承買，逾期未表示，視
為放棄。該函於同年月十四日送達再抗告人，再抗告人於同年十
一月三日向該法院表示優先承買，該法院以其逾期為由，否准其
聲請，再抗告人乃聲明異議，經該法院裁定駁回，再抗告人對之
提起抗告，原法院以：按土地法第三十四條之一規定之共有人優
先購買權，涉及共有人及買受人權利之保障，執行法院除應於第
一次拍賣時，以書面通知他共有人外，並應於拍定後限期通知他
共有人優先承買，以杜爭議。而徵求他共有人是否優先承買為意
思通知，旨在促請他共有人行使優先購買權，他共有人如未於限
期內行使權利，即生失權之效果。查桃園地院通知共有人行使優
先購買權之函文係於九十八年十月十四日合法送達再抗告人，有
送達證書在卷可稽，再抗告人原應於同年月二十六日前向該法院
為優先承買之表示（期間末日即同年月二十四日為星期六，依民
法第一百二十二條規定，以同年月二十六日為期間之末日），否
則，即生失權之效果。再抗告人遲至同年十一月三日始聲明優先
承買，自難認係合法。雖謂通知函未檢附繼承系統表及拍賣土地
之共有人名冊，亦未指明伊繼承之共有土地為何，強行要求伊就
拍定之土地全部行使優先購買權，於法不合云云。惟其所指之表
冊業經國泰世華銀行提出附於執行卷，且各次拍賣公告附表備註
欄第八點，亦載明共有人僅得對其共有權之不動產主張優先承買
，再抗告人原得閱覽得知，自不得據此而為爭執等詞，爰維持桃
園地院所為駁回聲明異議之裁定，裁定駁回其抗告，經核於法並
無不合。
按土地法第三十四條之一第四項僅規定共有人出賣其應有部分時
，他共有人得以同一價格共同或單獨承購，雖未如同法第一百零
四條第二項明定優先購買權人於接到通知後十日內不表示者，其
優先權視為放棄，但為避免共有人與原承買人間所訂立之買賣契
約，長久處於不確定之狀態，執行法院自非不得參照土地法第一
百零四條第二項之規定，於通知他共有人行使優先購買權時，載
明行使權利之期限及其法律效果，優先購買權人於接到該通知後
，逾期行使權利者，即生失權之效果。再抗告人謂依土地法第三
十四條之一規定，其於土地權利未移轉前，均得行使優先購買權
云云，尚無可採。而桃園地院之通知，既載明拍定之土地，並敘
明再抗告人為鄭景輝之繼承人，則再抗告人係就通知函所列何筆
土地得行使優先購買權，自難諉稱不知或謂其無從查證，其指該
通知內容不明確，其無從行使優先購買權云云，尚無足取。另再
抗告人於本院始主張桃園地院未依強制執行法第一百零二條第一
項規定，於第一次之拍賣，合法通知共有人鄭景輝等語，此屬新
提出之事實，依強制執行法第三十條之一準用民事訴訟法第四百
九十五條之一第二項、第四百七十六條第一項規定，本院不得審
酌。再抗告論旨，指摘原裁定適用法規顯有錯誤，聲明廢棄，難
認有理由。
據上論結，本件再抗告為無理由。依強制執行法第三十條之一，
民事訴訟法第四百九十五條之一第二項、第四百八十一條、第四
百四十九條第一項、第九十五條、第七十八條，裁定如主文。
中    華    民    國  九十九  年   十一   月   十一   日
                      最高法院民事第一庭
                          審判長法官  蕭  亨  國  
                                法官  李  慧  兒  
                                法官  高  孟  焄  
                                法官  鄭  傑  夫  
                                法官  魏  大  喨  
本件正本證明與原本無異
                                      書  記  官  
中    華    民    國  九十九  年   十一   月  二十三  日
                                                     Ｍ

司法院資訊處製作；財團法人民間司法改革基金會備份。
